【裁判字號】    98,易,418
【裁判日期】    980414
【裁判案由】    竊佔
【裁判全文】
臺灣彰化地方法院刑事判決               98年度易字第418號
聲  請  人  臺灣彰化地方法院檢察署檢察官
被      告  乙○
                    23號
選任辯護人  陳世煌律師
            黃俊昇律師
輔  佐  人  甲○○
                    23號
上列被告因竊佔案件，經檢察官聲請以簡易判決處刑（97年度偵
字第11240 號），本院認不宜以簡易判決處刑（98年度簡字第18
3 號），改依通常程序審理，判決如下：
    主  文
本件免訴。
    理  由
一、公訴意旨略以：被告乙○明知未經臺灣省彰化農田水利會（
    以下簡稱農田水利會）同意，不得擅自使用坐落於彰化縣大
    村鄉○○段2 地號之水利用地，竟意圖為自己不法之利益，
    自民國89年間921 大地震後某日起，未經水利會同意，在坐
    落彰化縣大村鄉○○段2 地號土地（屬臺灣省彰化農田水利
    會所有）上如附圖編號A 所示之位置，擅自翻修重建鐵皮房
    屋1 座（佔用土地面積為34.83 平方公尺），嗣經水利會派
    員查察始知悉上情，因認被告涉犯刑法第320 條第2 項之竊
    佔罪嫌等語。
二、按時效完成者，應諭知免訴之判決，刑事訴訟法第302 條第
    2 款定有明文。又按於中華民國94年1 月7 日刑法修正施行
    前，其追訴權時效已進行而未完成者，比較修正前後之條文
    ，適用最有利於行為人之規定，刑法施行法第8 條之1 亦有
    明文。亦即在94年1 月7 日刑法修正施行前（本次修正於94
    年2 月2 日總統令公布，並自95年7 月1 日起施行），其追
    訴權時效如已完成者，自無比較新舊法之問題，而仍按修正
    前之規定計算其追訴權時效期間。再按竊佔罪，依刑法第32
    0 條第2 項之規定，其最重本刑為有期徒刑5 年。有關其追
    訴權時效期間之規定，修正前刑法第80條第1 項第2 款規定
    ：「犯最重本刑為三年以上十年未滿有期徒刑者，十年」，
    亦即在刑法上揭修正前，對於竊佔罪之追訴權時效期間為10
    年。再按竊佔罪為即成犯，於其竊佔行為完成時犯罪即成立
    ，以後之繼續佔用乃狀態之繼續，而非行為之繼續，故予竊
    佔後雖將原有建物拆除另予改建，僅係竊佔狀態繼續中變更
    其使用之方法，不構成另一新竊佔罪，有關追訴權時效之起
    算，仍應以最初竊佔行為完成時為準（最高法院66年臺上字
    第3118號判例、74年度臺上字第3634號判決、83年度臺上字
    第5190號判決意旨參照）。
三、訊據被告乙○固承認其有於前揭土地上搭建鐵皮房屋之事實
    ，惟辯稱：「伊係自40年前起即佔用上開土地搭建竹造房屋
    ，後因921 大地震後房屋樑柱傾倒，伊始拆除危險建物，在
    原址重新搭建鐵皮房屋」等語，並提出行政院農業委員會林
    務局農林航空測量所（以下簡稱航空測量所）於77年10月7
    日之空照圖為證，有該空照圖及其臺灣地區航攝影像資料申
    請單、收款收據附卷可按，而被告所指該空照圖攝示之位置
    確實已有建物，足認前揭土地於77年10月7 日以前即已有建
    物存在無疑，被告所辯並非無據。而本件係由農田水利會查
    悉後，於97年11月14日以97年彰水管督字第11056 號妨害水
    利案件告發書具狀告訴，始由檢察官開始偵查，此有上開告
    發書可佐，惟被告既在77年10月7 日以前即已佔有上開土地
    建有建物使用迄今，業如前述，依上開判例意旨，檢察官聲
    請簡易判決處刑書所指被告竊佔之即成犯行，應在77年10月
    7 日前即已行為完成，檢察官迄至97年間始受理告訴而偵查
    ，顯已逾10年之追訴權時效期間。
四、至檢察官雖又認被告於89年間地震毀損後，翻修重建鐵皮房
    屋，係另行起意占有云云，被告雖亦供承於上開時間後將原
    址之竹造建物拆除重新搭建鐵皮房屋一節，並提出航空測量
    所94年9 月26日之空照圖為據，惟其拆除重建並無拋棄占有
    之意思，所有權人即農田水利會亦未收回被竊佔之上開土地
    ，是其拆除重建行為應僅係竊佔狀態繼續中變更其使用之方
    法，追訴權時效期間之起算，自應以最初竊佔行為完成時為
    準，非以其拆除改建之時間點認定係另行起意竊佔，而重行
    起算追訴權時效至明。準此，被告竊佔犯行之追訴權時效既
    已完成，爰不經言詞辯論，逕為免訴之諭知。
五、據上論斷，應依刑事訴訟法第302 條第2 款、第307 條，判
    決如主文。
中    華    民    國    98    年    4     月    14    日
                  刑事第七庭    法  官  胡宜如
以上正本證明與原本無異。
如不服本判決應於收受判決後10日內向本院提出上訴書狀，並應
敘述具體理由。其未敘述上訴理由者，應於上訴期間屆滿後20日
內向本院補提理由書（均須按他造當事人之人數附繕本）「切勿
逕送上級法院」。
告訴人或被害人對於判決如有不服具備理由請求檢察官上訴者，
其上訴期間之計算係以檢察官收受判決正本之日期為準。
中    華    民    國    98    年    4     月    14    日
                                書記官  林淑文


司法院資訊處製作；財團法人民間司法改革基金會備份。
